臺北高等行政法院判決　　　　　　　　　　　　　　　九十年度訴字第四二九九號
　　　　　　　　　　　　　　　.
　　原　　　告　甲○○
　　被　　　告　台北市政府
　　代　表　人　乙○○市長）.
　　訴訟代理人　丙○○
　　　　　　　　丁○○
右當事人間因違反電子遊戲場業管理條例事件，原告不服經濟部中華民國九十年四月
四日經（九○）訴字第○九○○六三○七○九○號訴願決定，提起行政訴訟。本院判
決如左：
　　主  文
原告之訴駁回。
訴訟費用由原告負擔。
　　事  實
緣原告於台北市○○區○○街五○○巷一號開設麵攤店（無市招），於民國（下同）
八十九年十月五日十九時二十分為被告所屬警察局信義分局吳興街派出所派員查得其
涉嫌將營業場所供他人設置電子遊戲機（小瑪琍）乙台，該局乃以八十九年十月二十
五日北市警行字第八九三○六七八六○○號函移請被告所屬建設局處理。被告遂以原
告違反電子遊戲場業管理條例第十六條規定，依同條例第二十八條規定，於八十九年
十一月二十三日以府建商字第八九一○六三三二○○號函，裁處原告新台幣（下同）
十萬元罰鍰，並限於一星期內改善。原告不服，提起訴願，遭決定駁回，遂向本院提
起行政訴訟。茲摘敘兩造訴辯意旨如次：
甲、原告方面：
一、聲明：求為判決訴願決定及原處分均撤銷。
二、陳述：
１、原告並非坐落台北市○○區○○街五○○巷一號建物之所有權人，所有權人係案
    外人胡成鎮，原告向其承租經營麵攤，已屬第六手經營者，租金每月一萬一千元
    。原告當初頂下麵攤時，前手經營者即已將系爭遊戲機台置放於店裡，而於警方
    查得遊戲機台前，原告並未向建物出租人反映承租地點有置放遊戲機台一事，惟
    原告恐日後該經營者前來索回，故未移動該遊戲機台（係置放於麵攤門口右邊冰
    箱後方處）。原告每天早上均加以查看，該遊戲機台並未插電營業，螢幕亦以塑
    膠袋覆蓋，原告不知該遊戲機台之利害關係。
２、於八十九年十月五日當日，一位自稱員警者，未出示任何證件，即行搜索店內抽
    屜，擅自取出翻閱該警員所謂之帳冊乙本，且於原告忙碌之際，該員警（便衣）
    即行取締拍照，原告發現該遊戲機台已遭插上電源，螢幕並已開啟顯示中。至於
    遊戲機台內置放之一百元零錢，並非當場員警所取出，何時取出原告無法得知。
    嗣原告前往吳興街派出所製作筆錄，無法看清筆錄內容，員警即催促原告簽名蓋
    章，原告確無經營電子遊戲機台，更無賭博行為，係遭員警陷害，原處分僅憑臨
    檢紀錄表及警局移送書、筆錄等據以裁罰，難令原告甘服。有關被告所屬警察局
    信義分局吳興街派出所八十九年十月五日臨檢紀錄表、刑事案件移送書等資料，
    均係原告簽名蓋印無誤，惟係經其員警告知欲取走店裡物品，原告始簽名蓋章。
    又被告所屬警察局信義分局九十一年五月九日北市警信分刑字第○九一六一六七
    三九○○號函送之偵訊筆錄，其筆錄上之三處簽名及四處捺印均係原告簽名捺印
    無誤，惟原告當初於被告所屬警察局信義分局製作偵訊筆錄，因部分內容有錯，
    原告印象中曾要求塗改多處，該局函送之偵訊筆錄上簽名雖為原告所簽無誤，惟
    因該偵訊筆錄僅修改一處，原告質疑該偵訊筆錄之真正。
３、原告已獲台灣台北地方法院檢察署檢察官八十九年偵字第一九九三七號賭博案件
    不起訴之處分。
乙、被告方面：
一、聲明：求為判決駁回原告之訴，訴訟費用由原告負擔。
二、陳述：
１、按「非電子遊戲場業之其他營利事業，不得就其營業場所，供他人設置電子遊戲
    機營業。」、「違反第十六條規定者，處行為人新臺幣十萬元以上五十萬元以下
    罰鍰，並限期令其改善；屆期仍未改善者，按次連續處罰至其改善為止。」電子
    遊戲場業管理條例第十六條及第二十八條定有明文。
２、原處分係依被告所屬警察局八十九年十月二十五日北市警行字第八九三○六七八
    六○○號函暨其檢附之信義分局吳興街派出所八十九年十月五日臨檢紀錄表辦理
    。該紀錄表載明臨檢時該電子遊戲機台係處營業狀態中，另參照信義分局刑事案
    件移送書亦載明「一、犯罪嫌疑人甲○○．．涉嫌於渠所經營麵攤店內，暗中經
    營賭博電玩．．，當場查獲擺設經教育部公告查禁之賭博性電玩小瑪琍（．．機
    台電源開啟，螢幕顯示中）壹台、帳冊乙本，供不特定人入內賭玩，並當場自機
    台內取出賭資新台幣一百元．．。」，原告坦承犯情不諱，並供稱遭警方查扣之
    賭博性電玩小瑪琍，係乙名不知姓名、年籍之男子所寄放，惟無法提供該名男子
    之真實姓名、年籍予警方查緝等語。是以，原告既同意該電子遊戲機台寄放於其
    營業場所，且處於可供他人把玩之狀態，其違規營業之事實洵堪認定。
３、有關原告所涉賭博罪嫌雖經不起訴處分，惟刑事犯罪與行政罰構成要件不同，該
    不起訴處分之認定與本件罰鍰處分應無直接關涉。蓋被告所為處分係屬行政罰，
    依司法院釋字第二七五號解釋意旨，人民違反法律上義務而應受行政罰之行為，
    法律無特別規定時，雖不以出於故意為必要，仍須以過失為其責任條件，但應受
    行政罰之行為，僅須違反禁止規定或作為義務，而不以發生損害或危險為其要件
    者，推定為有過失，於行為人不能舉證證明自己無過失時，即應受處罰。從而，
    原告既於其營業場所，供他人設置電子遊戲機營業，即屬違反電子遊戲場業管理
    條例第十六條之禁止規定，且該規定並不以發生損害或危險為其要件，於原告不
    能舉證證明自己無過失時，即應受處罰。另被告所屬警察局信義分局於臨檢當場
    查獲原告供他人擺設經教育部公告查禁之賭博性電玩小瑪琍營業，機台內並取出
    賭資一百元，且經原告簽名及捺指印，自有證據力，原告事後推翻前言，意圖免
    責，至為明顯。故被告所為處分及訴願決定均無不當。
　　理  由
一、按「非電子遊戲場業之其他營利事業，不得就其營業場所，供他人設置電子遊戲
    機營業。」、「違反第十六條規定者，處行為人新台幣十萬元以上五十萬元以下
    罰鍰，並限期令其改善；．．．」為電子遊戲場業管理條例第十六條及第二十八
    條前段所規定。
二、本件原告將其於台北市○○區○○街五○○巷一號開設麵攤店（無市招）之營業
    場所，供他人設置電子遊戲機（小瑪琍）乙台，經被告所屬警察局信義分局吳興
    街派出所於八十九年十月五日十九時二十分派員查獲，乃移請被告所建設局處理
    。被告遂以原告違反電子遊戲場業管理條例第十六條規定，依同條例第二十八條
    規定，處原告十萬元罰鍰，並限於一星期內改善。原告不服，提起訴願，遭駁回
    之事實，有台北市政府警察局八十九年十月二十五日北市警行字第八九三○六七
    八六○○號函、台北市政府警察局信義分局八十九年十月六日北市警信分刑字第
    八九六二九八六六○○號刑事案件移送書、台北市政府警察局信義分局吳興派出
    所臨檢紀錄表、原告於八十九年十月五日在台北市政府警察局信義分局之偵訊筆
    錄、被告八十九年十一月二十三日府建商字第八九一○六三三二○○號函影本附
    原處分卷及本院卷可稽，自堪信為真實。
三、原告訴稱其頂下麵攤時，前手經營者即已將系爭遊戲機台置放店內，該遊戲機台
    並未插電營業，更無客人在現場把玩、賭博，被告臨檢紀錄表內容不實，且原告
    在警察局製作的偵訊筆錄，原告質疑其真正性，原處分僅憑前開資料據以裁罰，
    難令原告甘服，又原告已獲台灣台北地方法院檢察署檢察官八十九年偵字第一九
    九三七號賭博案件不起訴之處分云云。惟查：
１、「行政罰與刑罰之構成要件雖有不同，而刑事判決與行政處分，亦原可各自認定
    事實，惟認定事實須憑證據，倘無證據足資認定有堪以構成行政罰或刑罰要件之
    事實存在，即不得僅以推測之詞予人處罰，則為二者所應一致。」行政法院（現
    改制為最高行政法院）七十五年判字第三○九號著有判例。原告雖獲台灣台北地
    方法院檢察署檢察官八十九年偵字第一九九三七號不起訴處分，惟該不起訴處分
    係就原告之行為是否該當於刑法第二百六十六條第一項之賭博罪構成要件加以認
    定，而本件原告之行為是否該當於電子遊戲場業管理條例第十六條之構成要件，
    本院自得依相關證據認定事實，不受上開賭博罪刑事案件之拘束。
２、台北市政府警察局信義分局吳興派出所臨檢紀錄表之「檢查情形欄」載有：「警
    方人員於右述時段（即八十九年十月五日十九時二十分）臨檢發現負責人甲○○
    經營麵攤生意，該址面積約三坪大，臨檢時發現在門口的左邊擺設有電冰箱，後
    方有擺設乙台公告禁止電動玩具乙台（小瑪琍），供不特定人士娛樂，臨檢未發
    現有人在娛樂，臨檢時機台已插電，螢幕有顯示。」等語；另原告於八十九年十
    月五日在台北市政府警察局信義分局之偵訊筆錄，復載有：「（問）警方查獲之
    禁止公告賭博性電玩（小瑪琍）乙台有插電，是否是你所持有？（答）不是我所
    持有，是別人寄台擺放的。」「（問）是何人寄台擺放在你店內的？如何聯絡？
    年籍如何？（答）是何人寄台在我店內我不清楚，如何聯絡及對方年籍我也不知
    道，我只知道對方是男性平頭約三十歲左右，其他我都不清楚。」「（問）你於
    何時在吳興街五○○巷一號內經營麵店？該賭博性電玩於何時擺放你店內？（答
    ）我於八十九年九月六日在該址經營麵店，店內原本就有擺設賭博性電玩。」「
    （問）警方所查扣你所持有之賭博性電玩乙台，內有新台幣硬幣拾元拾枚總計新
    台幣壹佰元及IC板乙片、帳冊乙本日期為五月七日起至十月二日止，是否在你店
    內查扣的物品？（答）是警方在我店內所查扣的物品沒錯。」等語；又台北市政
    府警察局信義分局八十九年十月六日北市警信分刑字第八九六二九八六六○○號
    刑事案件移送書，亦載明：「一、犯罪嫌疑人甲○○．．涉嫌於渠所經營麵攤店
    內，暗中經營賭博電玩．．，當場查獲擺設經教育部公告查禁之賭博性電玩小瑪
    琍（俗稱吃角子老虎，機台電源開啟，螢幕顯示中）壹台、帳冊乙本，供不特定
    人入內賭玩，並當場自機台內取出賭資新台幣壹佰元．．。二、詢據犯罪嫌疑人
    甲○○，坦承右揭犯情不諱，並供稱遭警方查扣之賭博性電玩小瑪琍，係乙名不
    知姓名、年籍之男子所寄放，惟無法提供該名男子之真實姓名、年籍予警方查緝
    ．．」等情。上開臨檢紀錄表及偵訊筆錄，經原告簽名捺印無訛，且原告對其簽
    名捺印並不爭執，本院自得加以審酌。原告事後徒執詞翻異，尚難憑採。而原告
    於本院九十一年四月十七日及同年六月五日行準備程序時，均陳稱其未向出租人
    反應承租地點擺設有遊戲機台一事，惟原告營業面積僅三坪，月租金一萬一千元
    ，於狹小空間擺放遊戲機台，將使其營業面積更形狹小，如謂原告未將其營業場
    所供他人設置電子遊戲機營業，卻須支付電子遊戲機擺放於其營業場所之租金，
    顯與常情有違。況原告於偵訊筆錄中陳稱該電子遊戲機乃約三十歲左右之平頭男
    子寄台擺放，於本件訴訟時改稱為麵攤前手經營者所擺放（原告自陳其為麵攤第
    六手經營者），惟究為何人所擺放，並不確知云云，且原告於九十一年六月二十
    日本院行言詞辯論時自陳「怕人家來要，故不敢搬走」等語，則原告既不確知該
    遊戲機台之真正所有權人，如何將該遊戲機台交付予真正之所有權人？即非無疑
    ，是原告所辯，無非卸責之飾詞，要無足取。從而，原告既同意該電子遊戲機台
    寄放於其營業場所，且該電子遊戲機台處於可供把玩之狀態，則原告就其營業場
    所供他人設置電子遊戲機違規營業之事實，堪以認定，其行為已屬違反電子遊戲
    場業管理條例第十六條之禁止規定，且該規定並不以發生損害或危險為其要件，
    於原告不能舉證證明自己無過失時，即應受處罰。
四、綜上，原告就其營業場所供他人設置電子遊戲機營業之事證明確，被告裁處原告
    十萬元罰鍰並限於一星期內改善，徵諸首開規定，洵屬有據，訴願決定予以維持
    ，亦無不合。原告猶執前詞，聲明撤銷，為無理由，應予駁回。
據上論結，本件原告之訴為無理由，爰依行政訴訟法第九十八條第三項前段，判決如
主文。
中　　華　　民　　國　　  九十一　　　年　　　七　　　月　　　 四　 　　日
                              臺 北 高 等 行 政 法 院  第 六 庭
                                          審 判 長 法  官　林樹埔
          　　　　　　　　　　　　　　　　　　　　 法　官　闕銘富
          　　　　　　　　　　　　　　　　　　　　 法　官　曹瑞卿
右為正本係照原本作成。
如不服本判決，應於送達後二十日內，向本院提出上訴狀並表明上訴理由，如於本判
決宣示後送達前提起上訴者，應於判決送達後二十日內補提上訴理由書（須按他造人
數附繕本）。
中　　華　　民　　國　　  九十一　　　年　　　七　　　月　　　 四　 　　日
            　　　　　　　　　　　　　　    　     書記官  方偉皓
